臺中高等行政法院判決
　　　　　　　　　　　　　　　　　93年度訴字第578號
　　　　　　　　　　　　　　　.
原　　　告　甲○○
訴訟代理人　丙○○
被　　　告　財政部臺灣省中區國稅局
代　表　人　乙○○
訴訟代理人　丁○○
上列當事人間因綜合所得稅事件，原告不服財政部中華民國93
年9月2日台財訴字第09300324620號訴願決定，提起行政訴訟。
本院判決如下︰
　　主  文
原告之訴駁回。
訴訟費用由原告負擔。
　　事  實
甲、事實概要：
緣原告係臺中市私立國語日報臺中分社附設中國語文國語正音短
期職業補習班（以下簡稱國語正音補習班）負責人，88年度綜合
所得稅結算申報，自行申報該補習班收入新臺幣（以下同）9,41
9,920元，費用9,542,264元，全年所得額為虧損 729,260元，經
被告機關初查核定收入總額9,443,720元，費用總額7,436,363元
，全年所得額 472,776元；89年度綜合所得稅結算申報，列報該
補習班收入9,435,229元，費用8,813,639元，全年所得額621,59
0元，經被告機關核定收入總額9,435,229元，費用總額7,886,21
2元，全年所得額1,569,017元。原告均表不服，申經被告機關復
查決定以，原告未附理由申請復查，經通知依限補具理由，惟迄
未提示，致無從審酌為由，維持原核定；原告復主張國語正音補
習班88年度經調增收入23,800元，被告機關應負舉證責任；88及
89年度剔除相關費用並不合理云云，提起訴願亦遭駁回，遂提起
本行政訴訟。
乙、兩造之聲明：
一、原告聲明求為判決：
    訴願決定及原處分均撤銷。
二、被告聲明求為判決：
    駁回原告之訴。
丙、兩造之爭點：
一、原告起訴意旨及補充理由略以：
（一）被告機關剔除88年伙食費214,200元、 修繕費90,866元、
      廣告費398,116元、保險費178,797元、水電瓦斯費2,013
      元、稅捐18,350、燃料費17,220元、 折舊費182,855元、
      其它費用損失256,484元；89年支出伙食費225,000元、郵
      電費57,415元、修繕費4,900元、廣告費100,000元、保險
      費48,954元、水電瓦斯費36,420元、稅捐30,980元、燃料
      費17,220元、折舊134,625元、 其他費用75,913元，原告
      不服。
（二）安親班88及89年申報收入各為二百萬元，但其必備支出部
      份「車子及食品相關費用」剔除支出實不合理。88年部分
      剔除伙食費214,200元， 審查時有提供清冊，為何稱無提
      示文件，修繕、保險、稅捐、燃料、折舊，其他費用等相
      關剔除744,572元，原告安親班招收7所國小，  全年收入
      1,188,020元及暑期營隊， 須提供中餐、點心71,600元，
      89 年部分剔除伙食費225,000元，審查時有提供清冊，水
      電瓦斯、修繕、保險、稅捐、燃料、折舊，其他費用等相
      關剔除349,012元，原告安親班招收7所國小，收入910,42
      0元及暑期營隊，須提供中餐、點心26,000元。 國稅局應
      就納稅義務人物提供之資料明確告知應提供核資料，然被
      告機關並未告知原告，而剔除上列費用、車子、食品、員
      工伙食費及原告北區教室無法以補習班為名提列支出，但
      實際收入及支出應認列而不是只認收入而剔除支出，並不
      合理。
（三）公務員代表政府，受人民所信賴，然以不正當手段取得之
      空白訪查表，並據以課稅，無法讓人民接受，原告請求被
      告機關提供訪查員資料並出庭對質，即可讓事實呈現等語
      。
二、被告答辯意旨略以：
（一）88年度收入總額部分
  １、按「個人之綜合所得總額，以其全年左列各類所得合併計
      算之：第一類．．．第十類：其他所得：不屬於上列各類
      之所得，以其收入額減除成本及必要費用後之餘額為所得
      額。」、「稽徵機關進行調查或復查時，納稅義務人應提
      示有關各種證明所得之帳簿、文據；其未提示者，稽徵機
      關得依查得之資料或同業利潤標準，核定其所得額。」及
      「本法第八十三條所稱之帳簿文據，其關係所得額之一部
      或關係課稅年度中某一期間之所得額，而納稅義務人未能
      提示者，稽徵機關得就該部分依查得之資料或同業利潤標
      準核定其所得額。」分別為行為時所得稅法第 14條第1項
      第10類、第83條第1項及同法施行細則第 81條所明定。次
      按「私人辦理之補習班、幼稚園、托兒所不符合免稅規定
      者，其所得之查核準用本辦法。」、「執行業務收入應給
      與他人憑證，業務支出應自他人取得憑證。各項會計憑證
      ，應依事項發生之時序，依次編號黏貼或裝訂成冊，妥為
      保存。」及「執行業務者於規定限期內辦理結算申報並能
      提供證明所得額之帳簿、文據調查者，其執行業務所得，
      應依帳載核算認定。其未依規定提供調查者，應依所得稅
      法第八十三條及同法施行細則第十三條規定訂定之收費及
      費用標準核定其所得額。」復分別為行為時執行業務所得
      查核辦法（以下簡稱查核辦法）第2條第2項、第6條第2項
      及第8條前段所規定。
　２、本件原告經營國語正音補習班，88年度綜合所得稅結算申
      報，列報該補習班收入 9,419,920元，被告機關初查以原
      告未能提示足資證明該班收入額之帳簿憑證供核，遂據經
      原告簽章之88年度業務狀況調查紀錄表等查得資料，核定
      業務收入總額為 9,443,720元。原告主張「其他所得不予
      認列，本人不服」云云，申經被告機關復查決定以，經以
      93年3月2日中區國稅中市二字第0930010836號函通知依限
      補具復查理由，惟迄未提示，致無從審酌為由，駁回其復
      查之申請。訴願時原告主張原核定調增收入23,800元，與
      事實不符，應由被告機關舉證云云。查依首揭規定，納稅
      義務人未依規定提供調查者，稽徵機關得依查得之資料或
      同業利潤標準，核定其所得額。本件原告既未能提示足資
      證明該國語正音補習班所得額之帳簿、文據供核，被告機
      關初查依派員實地訪查且有關招生班別、學生人數、每人
      收費金額皆記載清楚明確，並經原告簽章認證之調查記錄
      表所載資料，核課該補習班業務收入，並無不合；原告僅
      空言主張原核定調增收入23,800元，並不合理，惟未能提
      供帳簿憑證等有關證明文件供核，以實其說，訴願予以維
      持。
　３、訴訟意旨略謂：被告機關以不當手段取得空白訪查表，自
　　　行提高收入，實無法讓人民接受。
　４、查卷附該二次調查紀錄表，就招生班別、期間、學生人數
      及收費情形，均詳細記載，並經原告簽名或蓋章確認在案
      ，又原告為經營補習班業者，衡情應有相當智識及社會經
      驗，原告主張被告機關以不當手段取得空白訪查表乙節，
      自難以採信。
（二）88及89年度費用部分
　１、按「費用及損失之原始憑證，除統一發票應依統一發票使
      用辦法第九條規定記載外，其餘收據或證明，應載有損費
      性質、金額、日期、受據（票）人或受證明人之姓名或名
      稱及統一編號，出據人或出證明人姓名或名稱、地址及統
      一編號暨其他必要記載之事項．．．」、「執行業務者列
      報之汽車相關費用以一輛並列入財產目錄者為限，如因業
      務需要，使用二輛以上者，應提出使用情形及與業務有關
      之事實證明，核實認列。」、「三、實際供給膳食費之原
      始憑證如下：（一）主食及燃料為統一發票，其為核准免
      用統一發票之小規模營利事業者，應取得普通收據。（二
      ）蔬菜、魚類、肉類，應由經手人出具證明．．．」及「
      二、廣告費之原始憑證如下：（一）報章雜誌之廣告費應
      取得收據，並檢附廣告樣張，其因檢附有困難時，得剪下
      報紙或雜誌刊登廣告部分，註記刊登報社或雜誌之名稱、
      日期或期別及版（頁）次等。（二）．．．廣告費，應取
      得統一發票。其為核准免用統一發票之小規模營利事業者
      ，應取得普通收據．．．」分別為查核辦法第 9條、第15
      條第3項、第20條之1第3款及第23條之1第2款所明定。
　２、本件原告88、89年度綜合所得稅結算申報，原列報所經營
      之國語正音補習班費用總額分別為9,542,264元及8,813,6
      39元，經被告機關初查依原告84年度綜合所得稅行政救濟
      結果及相關憑證資料查核，分別剔除非屬該補習班業務相
      關費用、未提示相關證明文件、無相關憑證、憑證不符或
      未附明細等日常生活支出等， 核定費用總額為7,436,363
      元及7,866,212元， 此有被告機關執行業務所得調查報告
      書、 結算申報核定調整內容及法令依據說明書附卷可稽。
      原告提起復查未具理由，已如前述。原告訴願執詞主張，
      原核定剔除瓦斯、車輛使用、折舊燃料、日常支出、稅捐
      費用，並不合理；廣告費用，如無憑證，應請業者提供資
      料，而非全部剔除；伙食費為何不准認列云云，查稅捐固
      無所謂當事人進行主義，但法律如規定納稅義務人在稅捐
      稽徵機關作成原處分前，有提出證據資料之義務而未予遵
      守時，在後續之爭訟程序中，納稅義務人始行提示，行政
      法院即不予斟酌，此乃行政法院對所得稅法第83 條第1項
      規定所持之見解（81年度判字第2608號判決）；蓋稅捐稽
      徵機關在核定稅額過程中，須納稅義務人協同辦理者所在
      多有，學理上稱為納稅義務人之協力義務，包括申報義務
      、記帳義務、提示文據義務等，納稅義務人違背上述義務
      ，在行政實務上即產生受罰鍰或由稅捐稽徵機關片面核定
      等不利益之後果，而減輕稽徵機關之舉證證明程度（參看
      司法院釋字第218、356等號解釋），最高行政法院著有91
      年度判字第1867號判決可資參照。原告雖依規定申請復查
      ，惟未提供復查理由並檢附相關帳證備查，經被告機關通
      知依限補具，有掛號郵件回執附卷可稽，而原告並未提示
      ，原告提起訴願，僅空言主張原核定剔除系爭費用，並不
      合理，惟仍未能提供有關帳簿憑證等證明文件供查核，自
      難認為有理由。至關於NZ3269號賓士車之折舊、汽油費、
      稅捐等應否列入原告經營系爭補習班業務費乙事，前經
      大院於原告85年度綜合所得稅行政訴訟事件，以89年度訴
      字第685號判決認定略以，系爭NZ3269號賓士車，屬高價
      車輛，原告亦稱該車以160餘萬元購得，平時係其自行使
      用，依此，該車顯非作為系爭補習班接送學生之用，縱使
      原告以原有2部車輛接送學生，因補習班某時段接送學生
      不敷使用，而以該賓士車支援之情形，自應依查核辦法第
      15條第3項之規定，提出使用情形及與業務有關之事實證
      明，如該車於何時出勤，起訖地點等詳細紀錄，供被告機
      關核實，而原告僅提出照片一幀及接送學生路線圖，僅能
      證明其曾以該車接送學生，但究偶爾為之或業務上之常需
      ，難以認定，是被告機關否准原告以該車相關折舊、汽油
      費、保險費等認列為其業務費用，尚難認有違法情事等情
      ，訴願予以維持。原告起訴未具理由，併此陳明。基上論
      結，原處分及所為復查、訴願決定並無違誤，請准如答辯
      之聲明判決等語。
　　理  由
壹、88年度收入總額部分
一、按「個人之綜合所得總額，以其全年左列各類所得合併計算
    之：第一類．．．第十類：其他所得：不屬於上列各類之所
    得、以其收入額減除成本及必要費用後之餘額為所得額。」
    、「稽徵機關進行調查或復查時，納稅義務人應提示有關各
    種證明所得之帳簿、文據；其未提示者，稽徵機關得依查得
    之資料或同業利潤標準，核定其所得額。」及「本法第八十
    三條所稱之帳簿文據，其關係所得額之一部或關係課稅年度
    中某一期間之所得額，而納稅義務人未能提示者，稽徵機關
    得就該部分依查得之資料或同業利潤標準核定其所得額。」
    分別為行為時所得稅法第14條第1項第10類、第83條第1項及
    同法施行細則第81條所明定。次按「私人辦理之補習班、幼
    稚園、托兒所不符合免稅規定者，其所得之查核準用本辦法
    。」、「執行業務收入應給與他人憑證，業務支出應自他人
    取得憑證。各項會計憑證，應依事項發生之時序依次編號黏
    貼或裝訂成冊，妥為保存。」及「執行業務者於規定限期內
    辨理結算申報並能提供證明所得額之帳簿、文據調查者，其
    執行業務所得，應依帳載核算認定。其未依規定提供調查者
    ，應依所得稅法第八十三條及同法施行細則第十三條規定訂
    定之收費及費用標準核定其所得額。」復分別為查核辦法第
    2 條第2項、第6條第2項及第8條前段所規定。
二、本件原告經營國語正音補習班，88年度綜合所得稅結算申報
    ，列報該補習班收入 9,419,920元，被告機關初查以原告未
    能提示足資證明該班收入額之帳簿憑證供核，遂據經原告簽
    章之88年度業務狀況調查紀錄表等查得資料，核定業務收入
    總額為9,443,720元。原告主張「其他所得不予認列， 本人
    不服」云云，申經被告機關復查決定以，經以93年3月2日中
    區國稅中市二字第0930010836號函通知依限補具復查理由，
    惟迄未提示、致無從審酌為由，駁回其復查之申請。嗣原告
    於提起訴願時，主張原核定調增收入23,800元，與事實不符
    ，應由被告機關舉證等語，茲提起本件訴訟時則以如前事實
    所載之主張，資為爭議。
三、經查，本件原告申報88年度綜合所得稅後，經被告機關所屬
    臺中市分局以92年5月7日以中區國稅中市二字第0920024919
    號函通知原告提示88、89年度綜合所得稅其他所得有關帳證
    ，並提示各月份收入明細表、收費收據存根聯等資料，有上
    開函文及原告收受送達之郵政送達回執附於原處分卷內可憑
    。原告於 92年5月16日提出日記帳1本、總分類帳1本、會計
    憑證1本，有被告機關調閱帳簿憑證1紙在原處分機關卷內可
    據，足認原告並未依被告所屬台中市分局前開通知提出各月
    份收入明細表、收費收據存根聯等資料，於本院審理時，原
    告亦未能提出其經營國語正音補習班88年度可供核實認定其
    此項收入之相關帳簿憑證。足認原告確未能提示可資證明該
    班88年度收入額之帳簿憑證供核，是被告依所得稅法第83條
    第1項之規定，以查得資料核定原告此部分收入額，於法尚
    無不合。
四、再查，被告機關初查，係依派員實地訪查，所取據載有招生
    班別、學生人數、每人收費金額等記載，並經原告簽章認證
    之調查記錄表為據，核定原告本年度因經營該補習班之收入
    總額為9,443, 720元，並無不合。
貳、88及89年度費用部分
一、按「私人辦理之補習班、．．．，不符合免稅規定者，其所
    得之查核準用本辦法。」、「執行業務者應依所得稅法第十
    四條第一項第二類第二款規定，至少設置日記帳一種，詳細
    記載其業務收支項目，並應按會計事項發生之次序逐日登帳
    ，至遲不得超過二個月，帳簿使用前應送主管稽徵機關登記
    驗印。同時執行兩種以上不同性質業務，可使用一套登記驗
    印之帳簿，同時記載有關執行業務收支等事項。」、「非屬
    執行業務之必要費用，不得列為執行業務費用。」、「費用
    及損失之原始憑證，除統一發票應依統一發票使用辦法第九
    條規定記載外，其餘收據或證明，應載有損費性質、金額、
    日期、受據（票）人或受證明人之姓名或名稱及統一編號、
    出據人或出證明人姓名或名稱、地址及統一編號暨其他必要
    記載之事項。．．．」、「執行業務者列報之汽車相關費用
    以一輛並列入財產目錄者為限，如因業務需要，使用二輛以
    上者，應提出使用情形及與業務有關之事實證明，核實認列
    。」、「三、實際供給膳食費之原始憑證如下：（一）主食
    及燃料為統一發票，其為核准免用統發票之小規模營利事業
    者，應取得普通收據。（二）蔬菜、魚類、肉類，應由經手
    人出具證明。．．．」及「二、廣告費之原始憑證如下：（
    一）報章雜誌之廣告費應取得收據並檢附廣告樣張其因檢附
    有困難時，得剪下報紙或雜誌刊登廣告部分，註記刊登報社
    或雜誌之名稱、日期或期別及版（頁）次等。（二）：．．
    ．廣告費，應取得統一發票。其為核准免用統一發票之小規
    模營利事業者，應取得普通收據證。．．．」分別為查核辨
    法第2條第2項、第6條第1項、第14條、第9條、第15條第3項
    、第20條之1第3款及第23條之1第2款所明定。
二、查被告所屬台中市分局乃對原告88年所申報此部分費用關於
    薪資支出，以不合查核辦法第 18條第2款規定，執行業務者
    列報本人薪資費用，不予認列，剔除 747,000元；以未提示
    給付相關證明文件，相關伙食費不予認列 214,200元；以不
    屬該班資產相關費用，擬比照上期依據85年復查決定汽車相
    關費用，予以剔除90,866元；以總分類帳無該項科目之記載
    ，且無相關憑證，認廣告費398,116元部分不予認列； 以列
    報之保險費未按雇主比例分攤，非分擔部分，不予認列178,
    79 7元；以水電瓦斯費用、稅捐、燃料費非屬該班業務相關
    費用部分，不予認列，分別2,013元、18,350元、17,220 元
    ；  以折舊溢提或資產逾耐用年限部分182,855元不予認列；
    另因憑證不符或未附明細等日常生活支出，對其他費用或損
    失調整256,484元。 對原告89年所申報此部分費用關於薪資
    支出，以非屬該班業務相關費用， 對租金支出剔除216,000
    元；以未提示給付相關證明文件 ，對相關伙食費225,000元
    不予認列；以非屬該班業務相關費用，對郵電費剔除57,415
    元；以不屬該班資產相關費用，擬比照上期依據85年復查決
    定汽車相關費用，  剔除修繕費4,900元、燃料費17,220元；
    以總分類帳無該項科目之記載，且無相關憑證，剔除廣告費
    10 0,000元；以非屬該班業務相關費用，剔除保險費48,954
    元、水電瓦斯費36,420元、稅捐30,980元；以溢提或資產逾
    耐用年限部分134,625元不予認列； 以憑證不符或未附明細
    等日常生活支出剔除75,913元。分別有該等年度被告機關綜
    合所得稅執行業務所得申報核定調整法令及依據說明書在原
    處分機關卷可稽。
三、本件原告對此部分提起訴訟，經闡明原告係對於有關伙食費
    、營運使用車輛相關費用包括稅金、油料、修繕、折舊部分
    申報費用遭剔除，予以爭執。
四、經查，本件原告88、89年度綜合所得稅結算申報，原列報所
    經營之國語正音補習班費用總額分別為9,542,264元及8,813
    ,639 元， 經被告機關台中市分局以92年5月7日中區國稅中
    市二字第 0920024919號函通知原告於92年5月16日前提示88
    、89年度綜合所得稅其他所得有關帳證，並就薪資費用部分
    ，命提示各職員出勤記錄、印領清冊、付款證明、擔任職別
    、學歷、年資等資料， 經原告於92年5月16日提出88年度帳
    簿： 日記帳1本、總分類帳1本、會計憑證1本，89年度帳簿
    ： 日記帳1本、總分類帳1本、會計憑證2本，該分局查核該
    等資料後，  又以92年7月17日中區國稅中市二字第0920038
    910號函通知原告其所提示之有關帳證， 其中列報之廣告費
    ，總分類帳經查並無此科目之記載且亦無相關憑證等證明文
    件，分別有上開函文影本、郵務送達證書及調閱帳簿憑證附
    案聯可證。原告雖主張對於伙食費部分被告機關審查時有提
    供印領清冊，然依原處分機關卷所附調閱帳簿憑證附案聯所
    載，原告僅提出前揭日記帳、總分類帳、會計憑證，已敘之
    如前，又因原告所提出之上開帳證，已由原告於92年12月23
    日領回上開2年度之前開帳簿，有領回帳證收據2紙在原處分
    機關卷內可證。嗣經本院於準備程序中命原告提出本件可供
    查核之相關帳簿文據，原告迄本件言詞辯論，均未能提出。
    至原告於本件言詞辯論後，雖提出88、89年度扶養親屬暨各
    類所得明細表，其內容雖有部分載有伙食津貼，然僅提出此
    一明細表，並未提出該等據領伙食費之人員，何以有因業務
    需要供給膳食之相關憑證，亦不足以認原告此部分所指伙食
    費之支出與原告所經營之國語正音補習班有關，且屬必要之
    費用。是本件原告所指88、89年度有關伙食費部分之支出，
    自應認尚屬不能證明。
五、又原告所指有關營運使用車輛相關費用包括稅金、油料、修
    繕、折舊部分申報費用遭剔除部分：查原告88年度申報有關
    其經營國語正音補習班所使用車輛之費用，計有車號OH-305
    5、H4-8329、OC-8019、NZ-3269等4部；而89年度則除上開4
    部車外，另申報QV-3533等5部，而原告認上開車輛為其經營
    國語正音補習班所需要，僅提出國語日報安親班收費明細表
    ，招生之學校分佈圖，雖上開國語日報安親班收費明細表上
    每月收費項目有「交通費」一項，且安親班之經營，依一般
    經驗法則，可認有使用車輛接送學童之需要，然本件被告已
    認列 OH-3055、H4-8329等2部車之相關費用，自難認原告所
    提出上開資料，係已提出其經營國語正音補習班有使用其所
    申報車輛之情形及與業務確實有關之事實證明，被告機關此
    部分所為上開車輛相關費用之剔除，揆諸前開查核辦法之規
    定，並無違誤。
六、此外，原告另稱其經營國語正音補習班有提供中餐、點心之
    支出，其所遭原處分剔除之88年度修繕費、廣告費、保險費
    、水電瓦斯費、其它費用損失；89年度遭剔除之郵電費、修
    繕費、廣告費、保險費、水電瓦斯費、其他費用等亦屬違法
    一節，查原告對此等部分，僅提出國語日報安親班收費明細
    表，並未提出有此等中餐或點心之支出憑證，亦未提出相關
    日記帳之支出記載，而其他上開費用部分，原告亦未能提出
    支出該等費用之相關帳簿，及相配合之憑證供核，原告此部
    分之主張，僅於言詞辯論後，提出零散之現金支出傳票、簽
    帳卡持卡人余昌遠存根、送貨單、收據、統一發票購買票品
    證明單、出貨單、長宏印刷紙品業行之估價單及其出具之統
    一發票與教材等為證，而無相關之帳簿可供勾稽，自難認上
    開證據所表彰之消費，與原告所經營國語正音補習班之費用
    支出有關，亦無從審認是否係屬必要之費用，或與原告此項
    經營國語正音補習班之收入，是否能予配合。依前開查核辦
    法之規定，亦均難認屬有據。
參、綜上所述，本件被告機關對於原告88、89年度所申報綜合所
    得稅關於其經營國語正音補習班之所得額，所為之核定，尚
    無不符，原告申請復查，被告機關維持原核定之處分，於法
    尚難認有違誤，訴願決定予以維持，亦無不合。原告以原處
    分及訴願決定違法，請求均予撤銷，尚難認為有理由，應予
    駁回。此外，本件兩造所為主張及舉證，經核，均不影響本
    件判決之結果，爰不一一指陳，併予敘明。
據上論結，本件原告之訴為無理由，依行政訴訟法第195條第1項
後段、第98條第3項前段，判決如主文。
中　華　民　國       94　　年　　3　　月　　30　　　日
                  第三庭審判長法  官  沈  應  南
                              法  官　林  秋  華
                              法  官　許  武  峰
以上正本證明與原本無異。
如不服本判決，應於判決送達後20日內向本院提出上訴書狀，其
未表明上訴理由者，應於提起上訴後20日內向本院提出上訴理由
書（須依對造人數附具繕本）；如於本判決宣示或公告後送達前
提起上訴者，應於判決送達後20日內補提上訴理由書（須附繕本
）。未表明上訴理由者，逕以裁定駁回。
提起上訴應預繳送達用雙掛號郵票390元（34元及5元郵票各10份
）。
中　華　民　國       94　　年  　3　　月　　30　　　　日
                              書記官  廖  倩  慧
